【裁判字號】    97,台上,1491
【裁判日期】    970410
【裁判案由】    違反毒品危害防制條例
【裁判全文】
最高法院刑事判決            九十七年度台上字第一四九一號
上  訴  人  台灣高等法院花蓮分院檢察署檢察官
被      告  甲○○
上列上訴人因被告違反毒品危害防制條例案件，不服台灣高等法
院花蓮分院中華民國九十七年二月十五日第二審判決（九十六年
度上訴字第三三五號，起訴案號：台灣花蓮地方法院檢察署九十
六年度偵字第八四一號），提起上訴，本院判決如下：
    主  文
上訴駁回。
    理  由
按刑事訴訟法第三百七十七條規定：上訴於第三審法院，非以判
決違背法令為理由，不得為之，是提起第三審上訴，應以原判決
違背法令為理由，係屬法定要件。而上訴第三審法院之案件，是
否以判決違背法令為上訴理由，應就上訴人之上訴理由書狀加以
審查。如果上訴理由書狀未依據卷內訴訟資料，具體指摘原判決
不適用何種法則或如何適用不當，或所指摘原判決違法情事，顯
與法律規定得為第三審上訴理由之違法情形，不相適合時，即應
認其上訴為違背法律上之程式，予以駁回。至原判決究竟有無違
法，與上訴是否以違法為理由係屬二事。本件檢察官係以被告甲
○○基於販賣第二級毒品安非他命之概括犯意，以其所使用之0
000000000號行動電話為聯絡工具，分別於民國九十四
年五月間某日、同年六月間某日及同年八月底某日，連續販賣安
非他命予石長利，共三次，每次交易金額均新台幣（下同）一千
元，因認被告涉有連續販賣第二級毒品罪嫌，提起公訴。原判決
依審理結果，認本件被告犯罪尚屬不能證明，因而維持第一審所
為諭知被告無罪之判決，駁回檢察官在第二審之上訴，已詳述其
調查、取捨證據之結果及得心證之理由。按刑事訴訟法第一百五
十四條證據裁判主義之規定，乃揭櫫國際公認之刑事訴訟無罪推
定原則，為保障被告人權之重要指標，依此原則，在檢察官所舉
證據及法院依刑事訴訟法第一百六十三條第二項職權調查所得之
證據，其為訴訟上之證明，尚未達於通常一般人均不致有所懷疑
，而得確信其為真實之程度，足以證明被告有罪之前，自應推定
其無罪。施用毒品者所稱其向某人買受毒品之指證，不得作為有
罪判決之唯一證據，仍須調查其他必要之證據，以察其是否與事
實相符，良以毒品買受者之指證，依毒品危害防制條例第十七條
之規定，供出毒品來源而破獲者，得減輕其刑，其憑信性於通常
一般人已有所懷疑，縱自形式上觀察，並無瑕疵，其真實性仍有
待其他必要證據加以補強。所謂必要之補強證據，固不以證明販
賣毒品犯罪構成要件之全部事實為必要，但以與施用者之指證具
有相當之關聯性，經與施用者之指證綜合判斷，已達於通常一般
人均不致有所懷疑，而得確信施用者之指證為真實者，始得為有
罪之認定。原判決就公訴人援引為認定被告涉有販賣第二級毒品
安非他命罪嫌之證據，逐一論述，而以證人石長利固於警詢、偵
查及第一審審理之初，指證自九十四年五月起，以行動電話向被
告購買安非他命三次，每次一小包，價格為一千元等語，惟除此
之外，僅有卷附電話通聯紀錄可佐，而該通聯紀錄雖可證明被告
與石長利以0000000000號電話聯絡之事實，但無從得
悉實際通話內容，被告復否認與販賣安非他命有關，辯稱其胞弟
與石長利係同窗，另石長利亦供承其與被告係朋友，則被告與石
長利既係舊識，以電話聯絡往來，要屬人情之常，是彼等曾以電
話通話之事實與石長利上開指證綜合判斷，尚不足使通常一般人
均不致有所懷疑，而得確信石長利所為向被告購買安非他命之指
證確屬真實。因認石長利係購買毒品之人，其指證縱無瑕疵，然
本件既無其他足以印證其指證真實性之補強證據，被告被訴連續
販賣安非他命之犯罪即屬不能證明。此乃事實審法院採證、認事
職權之適法行使，核未違背客觀存在之經驗法則與論理法則，尤
遑論有證據調查職責未盡之違失。上訴意旨猶以石長利所為上開
不利被告之指證苟出於冀圖減輕已身施用安非他命之刑責，應係
於其被訴施用毒品案件中為之，何以竟迨本案已無寬減之可能時
始行供出來源，及石長利迄第一審被告對其行詰問時，始一度更
易其詞改稱其未向被告購買安非他命，警詢中所為不利被告之指
證係由於警方授意，顯有互相串證之嫌云云，指摘原審有應於審
判期日調查之證據未予調查之不當，係對原審證據取捨及其證明
力判斷等採證認事之適法職權行使，並已於判決內說明之事項，
持憑己見，漫事指摘，重為事實上之爭執，俱非適法之第三審上
訴理由。又證據能力有無之判斷，與證據價值即證明力強弱之評
價，二者各異其趣。原則上，證據能力有無之判斷固為評價證明
力強弱之前提，然刑事訴訟法第一百五十九條之二規定被告以外
之人於檢察事務官、司法警察（官）調查中所為之審判外陳述，
較審判中具有可信之特別情況者，得適用該規定，認具有證據能
力，係指比較審判外與審判中陳述當時所附隨之外部環境及情況
，足認於該審判外之環境或情況下所為之陳述，應較於該審判中
之環境或情況下所為之陳述可信者，該審判外之陳述，可依該例
外規定，作為認定犯罪之證據，係反向將證據能力有無之認定，
繫乎證明力強弱之評價。是法院適用上開例外規定，認審判外之
陳述具有證據能力者，即無異認其證明力強於與其不相符合之審
判中陳述。原判決既以石長利主張其於警詢時所為向被告購買安
非他命之供證，係出於警方授意一節，並不足採，而認該警詢之
陳述，核與石長利於審判中詰問時更易其詞後所為之證言不符，
且因未受他人法律上利害關係等干擾而具有較可信之特別情況，
自具有證據能力，得作為證據；乃卻又執石長利上開審判中不一
致之供述，質疑石長利於警詢中供述之真實性，而捨棄不採，固
欠允洽，然於本件被告犯罪尚屬不能證明之判決結果尚不生影響
，檢察官上訴意旨據以指摘原判決不當，即非合法之第三審上訴
理由。依上揭說明，其上訴違背法律上之程式，應予駁回。
據上論結，應依刑事訴訟法第三百九十五條前段，判決如主文。
中    華    民    國  九十七  年    四    月    十    日
                      最高法院刑事第五庭
                          審判長法官  張  淳  淙
                                法官  劉  介  民
                                法官  張  春  福
                                法官  蔡  彩  貞
                                法官  林  俊  益
      本件正本證明與原本無異
                                      書  記  官
中    華    民    國  九十七  年    四    月   十五   日
                                                 w


司法院資訊處製作；財團法人民間司法改革基金會備份。
